臺灣苗栗地方法院刑事判決　　　　　　　 95年度易字第845號
公　訴　人　臺灣苗栗地方法院檢察署檢察官
被　　　告　丙○○
上列被告因贓物案件，經檢察官提起公訴（95年度偵字第3781號
），本院判決如下：
    主    文
丙○○故買贓物，累犯，處有期徒刑捌月，減為有期徒刑肆月，
如易科罰金，以銀元佰元即新臺幣玖佰元折算壹日。
其餘被訴部分無罪。
    犯罪事實
一、丙○○前因竊盜案件，經臺灣新竹地方法院判處應執行有期
    徒刑1 年2 月確定，甫於民國92年1 月30日縮短刑期執行完
    畢。
二、丙○○於94年間某日，在不詳處所，預見不詳姓名年籍之人
    所持有之砂輪機1 台（為甲○○所有，於93、94年間在苗栗
    縣竹南鎮某工地遭竊）為來路不明之贓物，仍以新臺幣（下
    同）1 千元之代價予以收購。嗣於95年5 月25日下午2 時許
    ，經警前往苗栗縣造橋鄉○○村○○鄰○○路78號其住處實施
    搜索，當場起獲該砂輪機，始循線查悉上情。
三、案經苗栗縣警察局竹南分局報告臺灣苗栗地方法院檢察署檢
    察官偵查起訴。
    理    由
一、證據能力之認定：
    (一)甲○○於警詢時之供述及所立具之贓物認領保管單（見偵
      查卷第10、14頁），分屬被告丙○○以外之人於審判外之
      言詞、書面陳述，經被告爭執其證據能力（見審理卷第33
      頁），且查無其他法律規定例外得為證據之情形，依刑事
      訴訟法第159 條第1 項規定，不得作為證據。
    (二)乙○○於警詢時之供述及所立具之贓物認領保管單（見偵
      查卷第8 至9 、12頁），同屬被告以外之人於審判外之言
      詞及書面陳述。按刑事訴訟法第159 條之3 第3 款之所謂
      「傳喚不到」，係以「滯留國外或所在不明」為其前提，
      倘無滯留國外或所在不明之情形，僅是單純傳喚不到，並
      無該條款之適用（最高法院93年度台上字第5351號、94年
      度台上字第3592、5231號判決意旨參照）。查乙○○係居
      住在苗栗縣造橋鄉大西村4 鄰赤崎90號（見審理卷第57頁
      ），並曾在該址親自收受本院囑託郵務機關送達之審理傳
      票（見審理卷第79頁），顯無滯留國外或所在不明之情形
      ，其未於審判期日到庭，乃單純之傳喚不到，揆諸前揭說
      明，自不能引用刑事訴訟法第159 條之3 第3 款規定，使
      此一陳述取得證據能力。此外，復查無其他法律規定例外
      得為證據之情形，前開陳述既經被告爭執其證據能力（見
      審理卷第33頁），依刑事訴訟法第159 條第1 項規定，亦
      不得作為證據。
    (三)卷內其餘被告以外之人於審判外之言詞或書面陳述，已經
      檢察官、被告於審判程序一致同意作為證據（見審理卷第
      33頁），並經本院審酌其作成時之情況認為適當，依刑事
      訴訟法第159 條之5 第1 項規定，均得為證據。
二、有罪部分：
    (一)犯罪事實之認定：
      1.被告坦承於94年間以1 千元之代價購得上開砂輪機之事
        實（見偵查卷第6 、40、50頁，審理卷第26頁）。
      2.上開砂輪機為甲○○所有，其電線曾經磨斷，由甲○○
        自行以將長短兩條線錯開接回再綑綁膠帶之方法修復，
        原放在貨車上，於93、94年間貨車停放竹南群創光電廠
        區外時，連同電焊機、切管機等工具整批失竊，嗣因同
        行友人告知苗栗縣警察局竹南分局造橋分駐所查獲竊賊
        之事，甲○○於95年7 月4 日前往造橋分駐所查看，當
        場依電線磨斷接回處之特徵確認上開砂輪機為其所有等
        情，業經證人即被害人甲○○於本院審理時指證甚詳（
        見審理卷第94至97頁），並有砂輪機之照片1 張在卷可
        資佐證（見偵查卷第15頁）。是上開砂輪機屬贓物乙節
        ，應堪認定。
      3.觀卷附苗栗縣警察局竹南分局搜索扣押筆錄、扣押物品
        目錄、造橋分駐所查獲黃鎮興竊盜案件照相存證疑似贓
        物一覽表及現場照片16張（見偵查卷第17至19、21至31
        頁）可知，上開砂輪機於95年5 月25日苗栗縣警察局竹
        南分局造橋分駐所員警前往苗栗縣造橋鄉○○村○○鄰○○路78號被告之住處實施搜索時，係與其他工具、腳踏
        車等物一起放置在被告住處2 樓，參酌被告之兄黃鎮興
        亦陳稱：「該砂輪機乙台應該是我弟弟丙○○拿回家中
        2 樓放置的」（見偵查卷第11頁），則被告有關於94年
        間購得上開砂輪機之自白，應堪認與事實相符，其有買
        入上開為贓物之砂輪機之事實，可以認定。
      4.被告雖辯稱：上開砂輪機係購自新竹市○○里○○路21
        1 號之「欣正五金行」，當時是全新的，一般行情是1
        千2 百、1 千3 百元，但有議價空間，所以買1 千元等
        語。惟查，被告曾於準備程序中信誓旦旦稱購買砂輪機
        時有拿收據，放在家裡，出獄後回去找可以找得到（見
        審理卷第33頁），經警借提被告返家尋找其所述發票或
        收據，卻未能找到（見審理卷第39頁），自其出獄迄今
        亦僅提出1 紙向「和順五金行」（址同「欣正五金行」
        ）購買切石機之免用發票收據（見審理卷第72頁），無
        法提出與上開砂輪機有關之購買憑證，而證人即「欣正
        五金行」老闆娘邱張瑟美於95年9 月27日員警帶同被告
        前往查訪時復明確證稱：對被告有無來過店內購買砂輪
        機沒有印象，不認識也沒見過被告（見偵查卷第58至59
        頁），則被告前開說詞實無任何證據足以支持，進一步
        參酌證人甲○○於審理中所證：「（砂輪機是舊的、新
        的？）被偷時是舊的」、「買很久了，大概2 年以上了
        」、「（砂輪機買入價格？）大約6 千元」、「（證人
        稱你砂輪機價格大約1 千2 百元？）若新的不可能那麼
        便宜」、「砂輪機新的就是5 、6 千元」、「（你的砂
        輪機在外面只賣1 千元是否覺得奇怪？）也不會，因我
        們的工具被偷後，再賣到路邊，賣很便宜，不會奇怪，
        一般五金行不會賣這種東西，大概都是路邊在賣」、「
        （若是像這樣的砂輪機在市面上賣1 千元左右，是否覺
        得有問題？）那就是偷來的」、「（是否因為你從事這
        行，這種東西經常被偷，轉賣到市面？）是的，我們去
        工地，常常被偷，說不定在路邊可以找到我們的工具」
        等語（見審理卷第95至96、98至99頁），益徵被告所供
        以1 千元代價「向合法店家購得全新砂輪機」此一情節
        之不可信。準此，應可合理推論上開砂輪機係被告在合
        法店家以外之不詳處所，向竊取該砂輪機之人或銷售贓
        物之人收購而來。被告自承警方在其住處搜獲之砂輪機
        、抽水馬達、電焊機、切割機、空壓機、電鑽、打地鑽
        等工具均係其工程上所用（見偵查卷第21至22、41至42
        頁），依其工作性質及生活經驗，對證人甲○○所述砂
        輪機一般行情、工地之工具經常被竊轉賣、在正常店家
        以外處所以顯不相當低價銷售之工具即可能為贓物等情
        事，絕無不能認識之理，竟仍以1 千元之代價由不詳處
        所購入上開砂輪機，其有故買贓物之主觀犯意，亦無疑
        問。
      5.由上述各節參互佐證，本案事證已臻明確，被告故買贓
        物之犯行洵堪認定，應依法論科。
    (二)論罪科刑之理由：
      1.被告行為後，94年2 月2 日修正公布之刑法及刑法施行
        法，業於95年7 月1 日施行。參照最高法院95度第8 次
        及第21次刑事庭會議決議，於刑法修正施行後，應適用
        刑法第2 條第1 項之規定，就罪刑有關之共犯、未遂犯
        、想像競合犯、牽連犯、連續犯、結合犯，以及累犯加
        重、自首減輕暨其他法定加減原因（如身分加減）與加
        減比例等一切情形，綜其全部罪刑之結果，為「從舊從
        輕」之比較，以定應適用之法律；易科罰金之折算標準
        ，應依刑法第2 條第1 項之規定，適用最有利於行為人
        之法律；如新舊法處罰之輕重相同，即無比較適用之問
        題，非此條所指之法律有變更，即無本條之適用，應依
        一般法律適用原則，適用裁判時法。本案與被告罪刑有
        關之法律變更部分，經比較修正前、後刑法之規定，修
        正後刑法對被告並未較為有利（詳見附表），是應依刑
        法第2 條第1 項前段規定，一體適用被告行為時之修正
        前刑法；易科罰金之折算標準，依修正前刑法第41條第
        1 項前段、修正前罰金罰鍰提高標準條例第2 條及現行
        法規所定貨幣單位折算新臺幣條例第2 條規定，以新臺
        幣3 百元以上9 百元以下折算1 日，依修正後刑法第41
        條第1 項前段規定，則以新臺幣1 千元、2 千元或3 千
        元折算1 日，比較修正前、後規定，修正前刑法較有利
        於被告，此部分自應適用最有利於被告之修正前刑法第
        41條第1 項前段規定；至於刑法第47條有關累犯之規定
        雖經修正，惟被告故意犯本案之罪，不論按修正前或修
        正後規定均構成累犯，故此一修正對被告不生有利或不
        利之情形，自應依一般法律適用原則，適用裁判時之修
        正後刑法規定。
      2.被告所為，係犯刑法第349 條第2 項之故買贓物罪。
      3.被告有犯罪事實欄所載之罪刑執行情形，有臺灣高等法
        院被告前案紀錄表在卷可查，其受徒刑之執行完畢後，
        5 年以內故意再犯前開有期徒刑以上之罪，為累犯，依
        法加重其刑。
      4.審酌被告前有妨害自由、竊盜等前科（參審理卷附臺灣
        高等法院被告前案紀錄表），素行非佳，因工作需用機
        具，再犯本案，雖所購入之砂輪機價值不高，被害人甲○○亦早已放棄尋找，其行為不至於使被害人遭受重大
        實質損害，惟其輕易購入贓物，仍足以為竊盜行為人大
        開銷贓之門，使竊盜犯罪更加猖獗，對民眾財產安全及
        社會秩序造成危害，又被告犯後矢口否認犯行，尚欠悔
        意，並使法院耗費相當司法資源調查證據，對其他刑事
        訴訟當事人合法使用法院之權利造成排擠，再參酌被告
        犯罪之手段、智識程度、生活狀況等一切情狀，本院認
        公訴人具體求處被告有期徒刑8 月，可謂適當，爰從其
        所請，量處如主文所示之刑，再依中華民國九十六年罪
        犯減刑條例第2 條第1 項第3 款規定減其刑期2 分之1
        ，併諭知易科罰金之折算標準。
三、無罪部分：
    (一)公訴意旨略以：被告明知或依一般社會通念可得而知不詳
      年籍之人所交付之腳踏車（乙○○所管領，於92年8 月間
      ，在苗栗縣造橋鄉大西村4 鄰赤琦85號前遭竊），係來路
      不明之贓物，竟於94年8 月間某日，在苗栗縣頭份鎮尖山
      土地公廟附近，以150 元之代價，向不詳姓名之人士購得
      後供己使用，因認被告涉犯刑法第349 條第2 項之故買贓
      物罪嫌。
    (二)按犯罪事實應依證據認定之，無證據不得認定犯罪事實，
      刑事訴訟法第154 條第2 項定有明文。又認定不利於被告
      之事實，須依積極證據，苟積極證據不足為不利於被告事
      實之認定時，即應為有利於被告之認定，更不必有何有利
      之證據（最高法院30年上字第816 號判例意旨參照）。
    (三)本件公訴人就被告所購入上開腳踏車屬贓物此一犯罪構成
      要件事實，所舉積極證據僅有被害人乙○○於警詢時之指
      述及其立具之贓物認領保管單，惟此2 項積極證據分屬被
      告以外之人於審判外之言詞、書面陳述，且查無其他法律
      規定例外得為證據之情形，均不得作為證據，已經本院認
      定如前，被告於審理中復不曾為有關上開腳踏車係贓物之
      自白供述，則本件實已無任何積極證據足以確切證明上開
      腳踏車為乙○○所有、於92年8 月間失竊之贓物，揆諸前
      揭判例意旨，雖亦無支持被告辯詞之有利證據，仍應為有
      利於被告之認定，自難遽認被告有何故買「贓物」之犯行
      。從而，被告此部分犯行顯屬不能證明，應諭知無罪之判
      決。
四、適用之法律：
    (一)刑事訴訟法第299 條第1 項前段、第301 條第1 項。
    (二)刑法第2 條第1 項前段、第349 條第2 項、第47條第1 項
      。
    (三)修正前刑法第41條第1 項前段。
    (四)刑法施行法第1 條之1 。
    (五)中華民國九十六年罪犯減刑條例第2 條第1 項第3 款、第
      7 條、第9 條。
    (六)修正前罰金罰鍰提高標準條例第2 條。
    (七)現行法規所定貨幣單位折算新臺幣條例第2 條。
本案經檢察官蔡宗熙到庭執行職務。
中　　華　　民　　國　　96　　年　　9 　　月　　28　　日
                  刑事第一庭    審判長法　官  劉 興 浪
                                      法  官  吳 國 聖
                                      法  官  羅 貞 元
以上正本證明與原本無異。
如不服本判決，應於判決送達後10日內向本院提出上訴狀（應抄
附繕本），其未敘述上訴理由者，應於上訴期間屆滿後20日內補
提理由書狀於本院，上訴於臺灣高等法院臺中分院。告訴人或被
害人如對於本判決不服者，應具備理由請求檢察官上訴，其上訴
期間之計算係以檢察官收受判決正本之日期為準。
                                      書記官 陳 建 分
中　　華　　民　　國　　96　　年　　9 　　月　　28　　日
附表：
┌──────┬──────────┬──────────┬───────┐
│比較項目    │修正前刑法          │修正後刑法          │比較結果      │
├──────┼──────────┼──────────┼───────┤
│刑法第349 條│罰金最低額為銀元1 元│罰金最低額為新臺幣  │修正前刑法較有│
│第2 項收受贓│即新臺幣3 元以上（第│1,000 元以上，以百元│利於被告      │
│物罪主刑中罰│33條第5 款，併參照現│計算之（第33條第5 款│              │
│金刑之最低額│行法規所定貨幣單位折│）                  │              │
│            │算新臺幣條例第2 條）│                    │              │
├──────┴──────────┴──────────┴───────┤
│綜合比較結果：                                                          │
│修正後刑法並未有利於被告，應依刑法第2 條第1 項前段規定，一體適用被告行為│
│時之修正前刑法。                                                        │
└────────────────────────────────────┘
